【裁判字號】    92,上訴,1002
【裁判日期】    920731
【裁判案由】    殺人未遂等
【裁判全文】
臺灣高等法院高雄分院刑事判決                  九十二年度上訴字第一二號
    上  訴  人
    即  被  告  戊○○
    指定辯護人  本院公設辯護人  李佩娟
右上訴人因殺人未遂等案件，不服臺灣高雄地方法院九十一年度訴字第三二五四號中
華民國九十二年四月二十四日第一審判決（起訴案號：臺灣高雄地方法院檢察署九十
一年度偵字第二一一三０號），提起上訴，本院判決如左：
      主  文
上訴駁回。
      事  實
一、戊○○與乙○○二人均同住在高雄市○○區○○路二七一巷內，戊○○於民國九
    十一年九月二十一日下午三、四時許，與乙○○二人在河南路二七一巷內起爭執
    ，經丁○○勸解後，戊○○即離去，同日晚間八時許，戊○○於返家途中行經乙○○位於高雄市○○區○○路二七一巷二十一號住處前，丁○○、丙○○父子與
    乙○○、甲○○兄弟等人於甲○○之住處前蹲坐在巷道烤肉，因懷疑乙○○對其
    看不順眼而心生不滿，竟萌殺人犯意，而回到高雄市○○區○○路二七一巷一號
    之住處取出其所有之摺疊刀一把，返回乙○○之住處前，趁乙○○與友人丁○○
    、丙○○等人在烤肉而未注意周遭之際，持刀接近乙○○身後朝其背部猛刺一刀
    ，待乙○○感覺疼痛起身轉頭欲知係遭何人持刀刺殺時，戊○○復持刀向乙○○
    之左前胸刺殺一刀，致乙○○不支倒地受有胸部傷口五Ｘ一公分、深約三公分及
    背部三Ｘ二公分、深約三公分之胸背部穿刺傷害。丁○○、丙○○父子見狀，遂
    徒手上前阻攔，戊○○不甘受到攔阻，竟另起傷害之犯意，持折疊刀朝上前攔阻
    之丙○○、丁○○身體砍刺，致丁○○受有前胸傷口二Ｘ一公分、深約二公分、
    背部傷口三處四Ｘ一公分、深約三公分、三Ｘ○．五公分、深約二公分、二．五
    Ｘ一公分、深約二至三公分之傷害（此部分傷害犯行未據丁○○提出告訴），丙○○受有左肩穿剌傷之傷害。戊○○見無法殺害乙○○得逞後即趁隙逃逸，嗣經
    乙○○之兄甲○○呼叫救護車並將乙○○送醫急救後，始幸免於死。於翌日即九
    十一年九月二十二日上午七時餘許，戊○○復前往乙○○位於高雄市○○區○○
    路二七一巷二十一號之住處前，大聲咒罵三字經要乙○○有膽出來，並基於毀損
    之犯意，以腳猛踢甲○○所有之前揭住處大門，而損壞該大門，嗣當場被樓上之
    甲○○發現而報警處理後，為警當場查獲，並自其住處扣得戊○○所有其持以刺
    殺乙○○及傷害丙○○之摺疊刀一把。
二、案經甲○○、丙○○訴由高雄市政府警察局苓雅分局移送暨乙○○告訴臺灣高雄
    地方法院檢察署檢察官偵查起訴。
      理  由
一、訊據被告戊○○矢口否認有何右揭殺人未遂、傷害及毀損之犯行，辯稱：當晚伊
    從告訴人乙○○之住處前經過時，有七、八個人在那裡烤肉並看伊不順眼，就咒
    罵伊並拿鐵棍之類的東西圍毆伊，一路追打至伊住處後，伊才自家中拿出摺疊刀
    出來抵抗他們，伊不知道告訴人乙○○等人之傷勢如何來，又伊並沒有印象有踢
    壞告訴人甲○○住處之大門云云。經查：
（一）右揭時地，被告戊○○如何持刀自告訴人乙○○背部及左前胸各刺殺一刀，並
      持刀揮刺傷害上前制止之被害人丁○○、告訴人丙○○父子之事實，迭據告訴
      人乙○○、丙○○及被害人丁○○分別於警、偵訊、原審、及本院調查中指訴
      甚詳。告訴人乙○○指訴稱：當天伊與大哥甲○○及隔壁鄰居丁○○全家人在
      烤肉，突然被告手持一把刀子自伊背後刺殺一刀，當伊感覺有人持刀刺進伊背
      部而立即站起來要看是何人時，被告又立即持刀向伊左前胸再刺一刀，並揚言
      要殺死伊，伊隨即倒下並昏迷，而丁○○、丙○○父子前來制止也被殺傷等語
      甚詳（見警卷第四頁反面、偵查卷第二十頁反面、原審九十一年十二月三日訊
      問筆錄）；被害人丁○○指述稱：因中秋夜伊全家人與隔鄰乙○○全家人在自
      家前道路上烤肉時，突然被告跑向我們烤肉的方向，持刀從乙○○後面刺一刀
      ，乙○○慘叫一聲後，被告又持刀朝乙○○之前胸刺一刀，並說要讓乙○○死
      ，伊見狀上前阻止後，於被告反抗混亂之際，伊前胸、後背及雙手均遭被告刺
      傷，而伊兒子丙○○見狀上前制止並抱住被告時，亦為被告所刺傷等情明確（
      見警卷第八頁反面、偵查卷第二十頁反面、原審九十一年十二月三日訊問筆錄
      ）；告訴人丙○○亦於警訊中指訴稱：當時伊跟父親丁○○與乙○○等人一同
      在烤肉，被告就忽然出現並手持刀械，往乙○○身上砍殺，伊父親看見就上前
      制止被告也被刺傷，伊看見父親被殺傷後，即立刻上前制止也遭被告刺傷等語
      （見警卷第十頁反面），均核與證人即同在現場與告訴人烤肉之陳瑞林於原審
      調查中證稱：伊蹲在那裡烤肉時是背對著被告，聽到被告說要讓告訴人乙○○
      死的聲音後，伊起身回頭要阻止時已經來不及，丁○○、丙○○要上前阻止也
      遭被告殺傷等情（見原審九十一年十二月三十一日訊問筆錄）相符，又告訴人
      乙○○因而受有胸部傷口五Ｘ一公分、深約三公分及背部三Ｘ二公分、深約三
      公分之胸背部穿刺傷害，且被害人丁○○受有前胸傷口二Ｘ一公分、深約二公
      分、背部傷口三處四Ｘ一公分、深約三公分、三Ｘ○．五公分、深約二公分、
      二．五Ｘ一公分、深約二至三公分之傷害，另告訴人丙○○則受有左肩穿剌傷
      之傷害等情，有財團法人天主教聖功醫院九十一年十月二十四日九一聖功醫字
      第三一九號函及所附病歷資料、診斷證明書附卷可稽，而告訴人乙○○經天主
      教聖功醫院急診後，因疑有氣胸症狀旋經轉診至高雄醫學大學附設中和紀念醫
      院縫合清創傷口之事實，亦有高雄醫學大學附設中和紀念醫院九十一年十二月
      十六日（九一）高醫附秘字第三三六一號函及所附病歷資料附卷可佐。
（二）按殺人罪與傷害罪之區別，本視加害人有無殺意為斷，被害人所受傷害多寡，
      及是否為致命部位，雖有時可藉為認定有無殺意之心證，不能據為絕對之標準
      ，然加害人之下手情形如何，於審究犯意方面，仍不失為重要參考資料（最高
      法院二十年非字第一四號判例參照）。查被告持以刺傷告訴人等之刀械即為
      警方查扣之摺疊刀，業經告訴人丙○○、丁○○一致供述在卷，而該摺疊刀刀
      柄長十公分、刀刃長七點五公分、單刃開鋒，此有高雄市政府九十一年十一月
      二十九日高市府警保字第九一○○五九九六一號函及刀械鑑驗相片在卷足稽，
      又人體之胸背部，內藏人體諸多重要器官，一旦以利刃刺入，極可能因刺中心
      肺等重要臟器導致死亡等情，此乃眾所週知之事，而被告竟趁告訴人乙○○等
      人在烤肉而不注意之際，突然持單刃開鋒之摺疊刀伺機至告訴人乙○○之身後
      ，自告訴人背部猛刺一刀，且於告訴人乙○○起身轉向被告時，復持刀朝向告
      訴人乙○○左前胸之重要部位刺殺一刀，致告訴人乙○○不支倒地等情，已如
      前述，並參酌告訴人乙○○前揭所受穿刺傷勢之深，足徵被告顯係猛力朝告訴
      人乙○○身體足以致命之重要部位下手刺殺，足認被告係基於殺人之犯意甚明
      。再者，被告持刀刺殺告訴人乙○○之際，告訴人丙○○、丁○○父子上前制
      止被告時雖遭刺傷，惟告訴人丙○○亦僅受有左肩穿剌傷之傷害，丁○○雖有
      胸背及兩側上肢穿刺傷，且被害人丁○○供承被告要對付的人應該不是伊，伊
      是見伊子丙○○抱住被告，但被告一隻手沒有被抱住，並持刀持丙○○左肩部
      ，伊怕刺到丙○○，始上前擋住被告等語，足見被告持刀砍刺告訴人丙○○、
      被害人丁○○二人，應係持刀刺殺告訴人乙○○時遭其二人制止後，出於傷害
      而非殺人之犯意所為，至為明確。
（三）被告雖以前揭係遭告訴人毆打後方自家中取出摺疊刀與告訴人等抵抗，乙○○
      、丁○○等人均為同在一起烤肉之有親戚朋友關係之人，渠等供述自有相互迴
      護云云置辯，惟查被告於本院調查時自承與告訴人、被害人等均無金錢糾紛，
      亦無仇恨，況丁○○證稱伊搬至河南路二七一巷才一個多月，還不知道被告姓
      名，當天下午，伊看見乙○○與被告二人起爭執，即上前排解，被告即走掉，
      若非被告持刀自背後刺殺乙○○，丁○○父子阻攔亦分遭刺傷，丁○○父子顯
      無串通乙○○、陳瑞林等共同誣指被告之理，況如乙○○、丁○○等七八人如
      事前確有意要圍毆被告，衡情應無毫無準備棍棒等工具，且見被告取出摺疊刀
      後，猶憑肉體欲加圍毆，而遭被告揮刺多人成傷之理？又果如被告供稱當天係
      遭受告訴人等七、八人持鐵棍毆打，並一路追打至伊住處，依一般經驗法則，
      其既已回到住處何以不將門鎖上後即打電話報警處理，而在寡不敵眾之情況下
      仍自家中取出摺疊刀出門與之對抗，且苟如被告所辯，其焉能在告訴人等人多
      勢眾且持鐵棍之情形下，徒以手持短刀即能將告訴人乙○○刺殺倒地，被告所
      辯顯不合常情，無足採信。
（四）又被告於持刀刺傷告訴人後翌日即九十一年九月二十二日上午七時餘許，前往
      告訴人甲○○所有位於高雄市○○區○○路二七一巷二十一號之住處前，大聲
      咒罵三字經要告訴人乙○○有膽出來，並踢壞前揭住處大門之事實，業據現場
      目擊之告訴人甲○○於警訊及原審調查中指訴甚詳（見警卷第十三頁、原審九
      十一年十二月十七日訊問筆錄），並有該大門損壞之照片一紙在卷可憑，依上
      開照片所示，告訴人甲○○所有住處之大門下方已遭踢破而損壞，況參以被告
      確於同年九月二十一日晚間八時許，持刀刺殺及傷害告訴人乙○○、丙○○等
      人等情，業經本院認定如前，則其至前揭告訴人住處叫囂並踢壞大門之舉，亦
      非不符情理，足見告訴人前揭指訴應非子虛，被告辯稱伊並無印象有踢壞告訴
      人甲○○住處之大門云云，難以採信。
（五）再者，被告雖供稱伊之前有因耳鳴、幻聽等精神問題，前往高雄醫學大學附設
      中和紀念醫院門診，然經原審函查結果，該院並無被告之就診紀錄，此有高雄
      醫學大學附設中和紀念醫院九十二年二月六日（九二）高醫附秘字第○三一四
      號函附卷可佐，且原審為期慎重，為明瞭被告於持刀刺殺告訴人乙○○行為當
      時之精神狀態，經將被告送高雄仁愛之家附設慈惠醫院鑑定結果，認參酌心理
      衡鑑報告及精神狀態檢查結果，被告雖自述近一年來有類似幻聽、妄想等精神
      疾病之症狀，惟經會談及檢查，被告之上述症狀尚不至影響其對外界事務之判
      斷及其行為，其現實感仍存，案發當時被告之精神狀態應未達精神耗弱或心神
      喪失之程度等情，此有財團法人台灣省私立高雄仁愛之家附設慈惠醫院九十二
      年三月二十六日九十二附慈精字第○五七四號函附之精神鑑定報告書附卷足參
      ，是以被告於行為當時顯非有任何精神上問題可據為被告有利之認定，附此敘
      明。
（六）綜上所述，被告所辯前揭各節云云，無非事後卸責之詞，均非可採，本件事證
      明確，被告犯行洵堪認定。
二、核被告戊○○所為，係犯刑法第二百七十一條第二項、第一項之殺人未遂罪、同
    法第二百七十七條第一項之普通傷害罪及同法第三百五十四條之毀損器物罪。被
    告已著手於殺人行為之實施，因告訴人乙○○經送醫急救後，未生死亡之結果，
    其行為尚屬未遂，應依刑法第二十六條前段之規定減輕其刑。又被告所犯上開三
    罪間，犯意各別，行為互殊，應予分論併罰。
三、原審以被告犯罪事證明確，適用刑法第二百七十一條第二項、第一項、第二百七
    十七條第一項、第三百五十四條、第二十六條前段、第五十一條第五款、第四十
    一條第一項前段、第三十八條第一項第二款、罰金罰鍰提高標準條例第一條前段
    、第二條（贅引第五十六條），審酌被告與告訴人等並無任何怨隙，竟因懷疑告
    訴人看自己不順眼，即萌殺意，持刀刺殺告訴人乙○○，並持刀刺傷上前制止之
    告訴人丙○○，甚而事後仍至告訴人甲○○住處踢壞大門，手段兇殘，惡性非輕
    ，且犯後均未能坦供犯行等一切情狀，分別就殺人未遂罪部分量處有期徒刑七年
    六月，傷害部分量處有期徒刑四月，毀損部分量處拘役三十日，並就殺人未遂、
    傷害罪部分定執行刑為有期徒刑七年八月，並就毀損罪部分諭知易科罰金之折算
    標準，扣案之摺疊刀一把，係被告所有供犯本件殺人未遂、傷害犯罪所用之物，
    ，爰依刑法第三十八條第一項第二款之規定，併予宣告沒收之。至被告雖有持刀
    刺傷被害人丁○○之傷害犯行，公訴人起訴亦認被告係犯傷害罪嫌，而依刑法第
    二百八十七條規定，犯刑法第二百七十七條第一項之傷害罪須告訴乃論，惟遍查
    全卷被告此部分傷害犯行並未據被害人丁○○提出告訴，本應為不受理之諭知，
    然此部分與前揭起訴之傷害犯行，具有連續犯之裁判上一罪關係，爰不另為不受
    理之諭知。經核認事用法均無不當，量刑亦稱允當，被告上訴意旨，否認犯罪，
    指摘原判決不當，為無理由，應予駁回。
據上論結，應依刑事訴訟法第三百六十八條，判決如主文。
本案經檢察官林應華到庭執行職務。
中      華      民      國    九十二    年      七      月    三十一    日
                              臺灣高等法院高雄分院刑事第五庭
                                  審判長法官  吳水木
                                        法官  洪慶鐘
                                        法官  趙文淵
右正本證明與原本無異。
毀損罪、傷害罪部分不得上訴。
其餘如不服本判決應於收受本判決後十日內向本院提出上訴書狀，其未述上訴理由
者，並得於提起上訴後十日內向本院補提理由書狀（均須按他造當事人之人數附繕本
)「切勿逕送上級法院」。
                                      書記官  吳新貞
中      華      民      國    九十二      年      七      月   三十一   日
附錄：本判決論罪科刑法條：
刑法第二百七十一條第一項、第二項。
殺人者，處死刑、無期徒刑或十年以上有期徒刑。
前項之未遂犯罰之。
第二百七十七條第一項
傷害人之身體或健康者，處三年以下有期徒刑，拘役或一千元以下罰金。
第三百五十四條
毀棄、損壞前二條以外之他人之物或致令不堪用，足以生損害於公眾或他人者，處二
年以下有期徒刑、拘役或五百元以下罰金。


司法院資訊處製作；財團法人民間司法改革基金會備份。
